【裁判字號】    95,抗,291
【裁判日期】    951031
【裁判案由】    假扣押
【裁判全文】
臺灣高等法院臺南分院民事裁定           95年度抗字第291號
抗  告  人  正道工業股份有限公司
法定代理人  乙○○
代  理  人  蔡文斌  律師
            何冠慧  律師
            曾靖雯  律師
            王建強  律師
相  對  人  台南市政府
法定代理人  甲○○
代  理  人  林國明  律師
上列抗告人因與相對人間聲請假扣押事件，對於中華民國94年7
月14日臺灣臺南地方法院95年度裁全字第5542號所為裁定提起抗
告，本院裁定如下：
    主    文
抗告駁回。
抗告訴訟費用由抗告人負擔。
    理    由
一、按債權人就金錢請求或得易為金錢請求之請求，欲保全強制
    執行者，得聲請假扣押；又請求及假扣押之原因，應釋明之
    。前項釋明如有不足，而債權人陳明願供擔保或法院認為適
    當者，法院得定相當之擔保，命供擔保後為假扣押。民事訴
    訟法第522條第1項、第526條第1、2項分別定有明文。
二、本件債權人即相對人於原審法院聲請意旨略以：相對人主張
    對於抗告人有新台幣 (下同）626,599,241元之連帶侵權行
    為損害賠償債權（原審94年度重訴字第176號侵權行為損害
    賠償事件），惟恐抗告人就其財產隱匿或為不利債權人即相
    對人求償之處分，為保全強制執行起見，以免日後有不能強
    制執行或甚難執行之虞，願供擔保以代釋明而聲請為假扣押
    ，並提出工程履約協議書、工程合約、終止協議書、工程保
    固保證保險單、保險費收據、台南市政府函、經濟部函、變
    更登記表、投資申請須知申請文件內容影本、切結書、申請
    書、申請人授權書、正道工業股份有限公司函、保險費收據
    影本、退還履約保證金申請書、營造綜合保險單、富邦產物
    保險股份有限公司函等影本為證。原裁定依前開規定，命供
    擔保21,670,000元後准為假扣押，並無不合。
三、抗告意旨略以：
  (一)、「假扣押制度，係為保全強制執行而設，聲請假扣押，必
      須有將來不能執行或甚難執行之虞，始得為之。」最高法
      院80年台抗字第133號裁定有明文。又執行名義成立後，
      除法律另有特別規定外，不得阻卻其執行力，債務人不得
      依一般保全程序，阻卻已有確定力之執行名義之執行（參
      照最高法院63年台抗字第59號判例意旨）。
  (二)、本件抗告人對於相對人並無任何應負侵權行為損害賠償之
      義務，相對人所提出之工程履約協議書、工程合約、終止
      協議書、工程保固保證保險單、保險費收據、台南市政府
      函、經濟部函、變更登記表、投資申請須知申請文件內容
      影本、切結書、申請書、申請人授權書、正道工業股份有
      限公司函、保險費收據影本二張、退還履約保證金申請書
      、營造綜合保險單、富邦產物保險股份有限公司函等資料
      ，根本無法證明相對人對抗告人確有損害賠償之具體債權
      存在，相對人難謂於聲請扣押裁定時，已盡其釋明之義務
      。
  (三)、查相對人聲請假扣押之理由無非為抗告人就兩造間所定之
      海安景觀道路基地開發暨經營契約，有虛偽或詐騙情事其
      具損害賠償請求權云云，然則，此爭執亦經相對人於中華
      民國仲裁協會91年仲聲忠字第39號仲裁事件中主張抵銷，
      並經仲裁庭做成仲裁判斷否准其主張，此參該仲裁判斷第
      165頁第2點、第169頁第3點、第194頁第19點、第198頁以
      下之相證13至相證35、相證45至47以及第265頁第十點，
      核與相對人本件聲請理由及所提出之釋明之證據相當，即
      可證明。
  (四)、且抗告人依該仲裁判斷，已聲請強制執行，並經原審法院
      命准扣押收取相對人之財產64,484,978元在案，換言之，
      縱使相對人就本件假扣押所主張之債權存在，惟於上揭數
      額內既互負債務，可供取償，顯然並無將來不能執行或甚
      難執行之虞。
  (五)、復按相對人於取得本件假扣押裁定後，即專就前揭仲裁判
      斷之執行事件（即原審法院94年度重訴字第176號侵權行
      為損害賠償事件）為假扣押標的，請求命禁止抗告人對其
      收取此項債權，換言之，相對人乃係專為阻斷上揭已與確
      定判決有同一效力之仲裁判斷之終局執行，復才提出本件
      保全程序之聲請，但其作法實為曲避強制執行法之規定，
      企圖以保全程序阻卻已有確定力之執行名義之執行，與上
      揭判例意旨相違，自不應允准。
  (六)、相對人雖陳明願供擔保以代釋明之欠缺，惟其提供之擔保
      包括本國銀行公債或本國銀行之可轉讓定期存單，均係向
      銀行以貸款方式借出，該貨款銀行隨時可能行使抵銷權予
      以沖銷，對於抗告人並無保障，而抗告人若欲免為或撤銷
      假扣押程序，反必須提供現金65,000,000元作為擔保，對
      抗告人甚不公平。
  (七)、綜上所論，相對人之本件假扣押保全請求，非但無將來不
      能執行或甚難執行之虞，且係專為曲避強制執行法上有關
      停止執行之規定，而企圖以保全程序阻卻已有確定力之執
      行名義之執行所為，自為法所不許云云。
四、經查：
  (一)、核相對人主張假扣押之原因，其釋明雖有不足，惟相對人
      既陳明願供擔保而聲請為假扣押，應認足以補其釋明之不
      足。
  (二)、而抗告人就兩造間所定之海安景觀道路基地開發暨經營契
      約，是否有虛偽或詐騙情事，致相對人對其有侵權行為損
      害賠償請求權，乃應待本案解決之問題（即原審法院94年
      度重訴字第176號侵權行為損害賠償事件，原審審理中）
      ，核與原裁定是否成立無關；另原裁定准相對人以21,670
      ,000元或同額之本國銀行公債或本國銀行之可轉讓定期存
      單供擔保後，得為假扣押，參酌民事訴訟法第106條准用
      第102條第1項規定（供擔保應提存現金或法院認為相當之
      有價證券），核屬允當。抗告意旨主張：相對人其提供之
      擔保包括本國銀行公債或本國銀行之可轉讓定期存單，均
      係向銀行以貸款方式借出，該貨款銀行隨時可能行使抵銷
      權予以沖銷，對於抗告人並無保障，而抗告人若欲免為或
      撤銷假扣押程序，反必須提供現金65,000,000元作為擔保
      ，對抗告人甚不公平云云，自無可採。又抗告人依上開中
      華民國仲裁協會91年仲聲忠字第39號仲裁判斷事件向原審
      聲請強制執行（95年度執字第5318號），經原審於95年7
      月7日核發扣押收取命令准抗告人收取相對人在第三人台
      灣銀行股份有限公司台南分行之存款債權64,484,978元，
      並附有95年7月6日分配表及分配結果彙總表附於本院卷可
      稽（見本院卷13之1至13之4頁），即上開執行程序已經完
      畢，相對人嗣後始於95年7月14日聲請假扣押裁定，於95
      年7月24日聲請假扣押執行，原審於95年7月27日核發扣押
      命令禁止抗告人收取上開分配款（見本院卷14頁），故相
      對人聲請本件假扣押裁定自屬有據。抗告意旨主張：相對
      人之本件假扣押保全請求，係專為曲避強制執行法上有關
      停止執行之規定，而企圖以保全程序阻卻已有確定力之執
      行名義之執行云云，亦無可採。綜上所述，本件原審裁定
      准予假扣押，核無違誤，抗告意旨仍執前詞指摘原裁定不
      當，求為廢棄，非有理由
五、據上論結，本件抗告為無理由，爰依民事訴訟法第495條之1
    第1項、第449條第1項、第95條、第78條，裁定如主文。
中    華    民    國    95    年    10    月    31    日
                  民事第一庭      審判長法  官  林金村
                                        法  官  林輝雄
                                        法  官  胡景彬
上為正本係照原本作成。
抗告人如不服本裁定，僅得於收受本裁定正本送達後10日內以適
用法規顯有錯誤為理由，向本院提出抗告狀（須附繕本），依法
應繳納抗告費新台幣1千元，並委任律師為訴訟代理人，經本院
許可後始可再抗告於最高法院。
中    華    民    國    95    年    11    月     1    日
                                        書記官  趙玲瓏
【附記】
民事訴訟法第495條之1第2項準用同法第466條之1第1、2項規定
：
(1)對於第二審判決上訴，上訴人應委任律師為訴訟代理人。但上
  訴人或其法定代理人具有律師資格者，不在此限。
(2)上訴人之配偶、三親等內之血親、二親等內之姻親，或上訴人
  為法人、中央或地方機關時，其所屬專任人員具有律師資格並
  經法院認為適當者，亦得為第三審訴訟代理人。
                                                    Ｊ


司法院資訊處製作；財團法人民間司法改革基金會備份。
